臺灣嘉義地方法院民事裁定
                                   110年度消債更字第56號
聲  請  人  許長志  


代  理  人  劉育辰律師（法律扶助律師）
債  權  人  中國信託商業銀行股份有限公司


法定代理人  利明献  


債  權  人  第一商業銀行股份有限公司

法定代理人  邱月琴  


債  權  人  花旗(台灣)商業銀行股份有限公司


法定代理人  莫兆鴻  


代  理  人  陳正欽  
債  權  人  臺灣新光商業銀行股份有限公司

法定代理人  李增昌  
代  理  人  徐雅琳  
債  權  人  聯邦商業銀行股份有限公司


法定代理人  李憲章  
代  理  人  張義育  
債  權  人  遠東國際商業銀行股份有限公司


法定代理人  周添財  



債  權  人  元大國際資產管理股份有限公司

法定代理人  宋耀明  
代  理  人  戴安妤  

債  權  人  滙誠第二資產管理股份有限公司

法定代理人  莊仲沼  


上列當事人因消費者債務清理事件聲請更生，本院裁定如下：
    主  文
聲請人許長志自中華民國一一０年六月十七日下午四時起開始更
生程序。
命司法事務官進行更生程序。
    理  由
一、按法院開始更生程序之裁定，應載明其年、月、日、時，並
    即時發生效力，消費者債務清理條例（下稱消債條例）第45
    條第1 項定有明文。又法院裁定開始更生或清算程序後，得
    命司法事務官進行更生或清算程序，消債條例第16條第1項
    亦定有明文可參。復按債務人不能清償債務或有不能清償之
    虞者，得依本條例所定更生程序或清算程序，清理其債務；
    債務人無擔保或無優先權之本金及利息債務總額未逾新臺幣
    （下同）1,200萬元者，於法院裁定開始清算程序或宣告破
    產前，得向法院聲請更生；本條例所稱消費者，指5年內未
    從事營業活動或從事小規模營業活動之自然人，前項小規模
    營業指營業額平均每月20萬元以下者，消債條例第3條、第4
    2條第1項、第2條第1項、第2項分別規定甚明。再按債務人
    對於金融機構負債務者，在聲請更生或清算前，應向最大債
    權金融機構請求協商債務清償方案，或向其住、居所地之法
    院或鄉、鎮、市、區調解委員會聲請債務清理之調解。債務
    人為前項請求或聲請，應以書面為之，並提出財產及收入狀
    況說明書、債權人及債務人清冊，及按債權人之人數提出繕
    本或影本；協商或調解成立者，債務人不得聲請更生或清算
    ，但因不可歸責於己之事由，致履行有困難者，不在此限，
    消債條例第151條第1項、第2項、第7項亦分別定有明文。
二、本件聲請人主張於10幾年前經營汽車裝潢事業，後景氣不佳
    無法周轉，而向債權人借款，因聲請人所積欠債務金額甚多
    ，加上年紀已高，難以清償債務。其對於中國信託商業銀行
    股份有限公司（下稱中信銀行）等金融機構及非金融機構負
    有1,100,735元之無擔保無優先債務，因有不能清償債務情
    事，前已提出債權人清冊，以書面向本院聲請債務清理調解
    ，最大債權銀行中信銀行未出席調解庭，且聲請人尚有資產
    管理公司之債務，無能力負擔，以致調解不成立。又聲請人
    復未經法院裁定開始清算程序或宣告破產，爰請求裁定准予
    更生等語。
三、經查：
  ㈠本件聲請人主張依消債條例向本院聲請債務清理調解程序，
    最大債權銀行中信銀行具狀陳報聲請人代理人表示聲請人無
    能力還款，故不出席調解庭，逕為調解不成立；而聲請人表
    示其無法負擔所有債務，因債權人未到庭調解，以致無法與
    最大債權銀行成立前置協商等情，業據聲請人提出調解不成
    立證明書在卷可稽（見本院卷第25頁），並經業經本院調閱
    110年度司消債調字第41號調解卷核閱屬實，是本件聲請人
    所提更生之聲請所應審究者為其現況是否有不能清償債務或
    有不能清償之虞之情事。
  ㈡聲請人主張其有不能清償債務之情事，並提出財產及收入狀
    況說明書、債權人清冊、債務人清冊、全國財產稅總歸戶財
    產查詢清單、嘉義市政府財政稅務局總局107、108年度綜合
    所得稅各類所得資料清單、財團法人金融聯合徵信中心查詢
    當事人綜合信用報告－債務清理條例前置協商專用債權人清
    冊及回覆書、戶籍謄本為證（見本院卷第11至14、17至24、
    93頁）。查聲請人主張目前於臺灣高鐵停車場股份有限公司
    擔任接駁司機，平均每月收入24,000元，應予採認。又聲請
    人主張其每月必要生活支出以衛生福利部公告110年度臺灣
    省最低生活費13,288元之1.2倍即15,946元為計算，依消債
    條例第64條之2第1項規定，應予准許。另聲請人主張其配偶
    過往均擔任家庭主婦，未曾在外工作，無收入財產，目前身
    體不佳，罹患三高，且已年滿61歲，難尋覓合適工作，故有
    受聲請人扶養之必要，由聲請人及3名子女共同負扶養義務
    ，每月支出其配偶扶養費5,000元，並提出戶籍謄本、配偶
    之全國財產稅總歸戶財產查詢清單、財政部南區國稅局嘉義
    市分局109年度綜合所得稅各類所得資料清單為證（見本院
    卷第93至99頁）。查聲請人配偶為民國00年0月生，目前61
    歲，名下僅有1993年份福特六和汽車1輛，無所得，可認屬
    不能維持生活而需聲請人扶養。本院審酌聲請人配偶每月生
    活必要支出按衛生福利部公告110年度臺灣省最低生活費13,
    288元之1.2倍即15,946元之數額計算，聲請人與其子女共4
    人分擔，故聲請人應負擔扶養費為3,987元（計算式：15,94
    6元÷4人，元以下四捨五入），逾此金額則不應准許。承上
    ，本件聲請人每月收入24,000元，扣除每月必要生活支出19
    ,933元（計算式：15,946元＋3,987元）後，僅有餘額4,067
    元（計算式：24,000元－19,933元），顯不足清償中信銀行
    陳報提出以1,422,000元，分180期、0利率，期付7,900元之
    優惠還款方案或1次結清429,038元之方案（見本院卷第81頁
    ）、花旗(台灣)商業銀行股份有限公司陳報願分55期、0利
    率，首期6,688元，剩餘54期月付金5,000元或1次清償145,0
    00元之還款方案（見本院卷第101頁）、滙誠第二資產管理
    股份有限公司陳報願以債權金額288,999元1次清償或以債權
    金額577,997元比照最大債權銀行之分期期數條件之清償方
    案（見本院卷第127頁），況尚有其他債權人之債務尚未計
    入。是以本院審酌聲請人現況之財產、勞力及信用等清償能
    力，以聲請人每月收入於扣除每月合理之基本生活費用後，
    堪信已不能清償前開所負無擔保或無優先權債務3,050,566
    元（依債權人陳報之債權總額）。從而，聲請人所為本件聲
    請，核符消債條例第3條所定之要件。
四、綜上所述，本件聲請人為一般消費者，並未從事營業活動。
    其有無法清償債務之虞情事，又所負無擔保或無優先權之本
    金及利息債務，並未逾1,200萬元，且未經法院裁定開始清
    算程序或宣告破產，又查無消債條例第6條第3項、第8條或
    第46條各款所定駁回更生聲請之事由存在，則聲請人聲請更
    生，洵屬有據，應予准許。
五、至於聲請人於更生程序開始後，應另提出足以為債權人會議
    可決或經法院認為公允之更生方案以供採擇，俾免更生程序
    進行至依消債條例第61條規定應行清算之程度，附此敘明。
六、依消債條例第11條第1項、第45條第1項、第16條第1項，爰
    裁定如主文。
中　　華　　民　　國　　110 　年　　6 　　月　　17　　日
                  民事第二庭法　官　陳威憲
以上正本係照原本作成。
本裁定不得抗告。
中　　華　　民　　國　　110 　年　　6 　　月　　17　　日
                             書記官  方瀅晴